臺灣臺北地方法院刑事裁定　　　　　　 96年度聲判字第101號
聲　請　人　甲○○
　　　　　　　　　　　樓之3
代　理　人　吳尚昆律師
被　　　告　乙○○
　　　　　　　　　　　樓之3
上列聲請人即告訴人因被告違反著作權法案件，不服臺灣高等法
院檢察署檢察長中華民國九十六年五月二十八日九十六年度上聲
議字第二六五八號駁回再議之處分（原不起訴處分案號：臺灣臺
北地方法院檢察署九十五年度偵續字第五三二號），聲請交付審
判，本院裁定如下：
    主      文
聲請駁回。
    理      由
一、按告訴人不服上級法院檢察署檢察長或檢察總長認再議為無
    理由而駁回之處分者，得於接受處分書後十日內委任律師提
    出理由狀，向該管第一審法院聲請交付審判；法院認交付審
    判之聲請不合法或無理由者，應駁回之；法院為前項裁定前
    ，得為必要之調查，刑事訴訟法第二百五十八條之一、第二
    百五十八條之三第二項前段、第三項，分別定有明文。
二、本件聲請人甲○○前以被告乙○○涉嫌違反著作權法案件，
    提起告訴，案經臺灣臺北地方法院檢察署檢察官偵查終結，
    因認犯罪嫌疑不足，於民國九十五年八月九日以九十五年度
    偵字第二二二號為不起訴處分。聲請人不服，聲請再議，經
    臺灣高等法院檢察署檢察長以九十五年度上聲議字第三八二
    七號命令發回續行偵查。臺灣臺北地方法院檢察署檢察官續
    行偵查後，於九十六年四月二十四日以九十五年度偵續字第
    五三二號仍為不起訴處分，聲請人不服，聲請再議，經臺灣
    高等法院檢察署檢察長審核後仍認再議無理由，於九十六年
    五月二十八日以九十六年度上聲議字第二六五八號處分書駁
    回聲請，業經本院調取臺灣臺北地方法院檢察署九十五年度
    偵字第二二二號、九十五年度偵續字第五三二號、臺灣高等
    法院檢察署九十六年度上聲議字第二六五八號卷後核閱無誤
    。聲請人於九十六年六月四日收受處分書後（九十六年六月
    四日寄存於聲請人住所轄區派出所），以檢察官未充分審酌
    聲請人提出之證據，於九十六年六月十四日依法聲請交付審
    判。
三、聲請交付審判意旨略以：
  (一)臺灣高等法院檢察署九十六年度上聲議字第二六五八號處分
    書認為依原不起訴處分書之意旨，趙志美稱係黃士熙將聲請
    人之書籍交給趙女改寫，並未稱被告乙○○參與此事，且被
    告並未與趙志美簽約云云，乃認無積極證據證明被告有共犯
    違反著作權法之犯行，惟查聲請人原經營凡通出版社，黃士
    熙與被告均有合夥出資，然黃、鍾二人於九十二年四月八日
    退出凡通出版社之經營及合夥，並另於同年五月合資成立三
    暉出版有限公司，黃士熙為負責人，該公司並經銷凡通出版
    社之書籍，故黃士熙及被告對凡通出版社之書籍內容均知之
    甚詳。三暉出版社嗣於九十四年四月二十六日辦理解散登記
    ，黃士熙另成立松林出版有限公司，仍繼續經銷凡通出版社
    之書籍，而被告無論在凡通或三暉出版社，均非單純出資股
    東，反而實際負責庫存及銷售業務，且業務人員必須知悉書
    籍內容，以便向用書之老師及使用者解釋書籍內容，原檢察
    官並未就此訊問被告或命被告與黃士熙對質，亦未查明被告
    在凡通、三暉抑或松林等出版社所擔任角色、是否實際負責
    工作，顯有違誤。且據查趙志美與被告太太為老同事，而系
    爭書籍即「Start Writing」第一、二冊出版時，仍為被告
    與黃士熙合資經營三暉出版有限公司時期，則趙志美是否透
    過被告之牽線始將告訴人之著作改作，可輕易質之趙志美，
    然原檢察官根本未詢問或調查被告是否參與趙志美簽約一事
    ，亦未調查被告與趙志美之關係，遽然認為被告與本件侵害
    著作權無涉，實屬率斷。
  (二)況被告與黃士熙二人更曾於九十二年九月間將聲請人所贈送
    之「Springboard凡通基礎英文寫作」第二、三冊樣書之書
    名頁（蓋有樣書印章）撕毀轉售牟利，因而與伊發生糾紛，
    嗣經協調，伊始不予追究，且被告對上開將蓋有樣書印章之
    書名頁撕毀轉售牟利一事並未否認，則被告既能「細心」至
    將蓋有樣書印章之書名頁撕毀轉售牟利，顯然對該書籍之內
    容、銷售對象、市場等狀況均非常瞭解，被告亦從未否認認
    識趙志美，卻未見原不起訴處分書對此說明，實難令人甘服
    ，故請准予交付審判云云。
四、按交付審判制度，係對於檢察官不起訴或緩起訴裁量權制衡
    之一種外部監督機制，法院僅就檢察官所為不起訴或緩起訴
    之處分是否正確加以審查，以防止檢察機關濫權，依此立法
    精神，法院就聲請交付審判案件之審查，所謂「得為必要之
    調查」，其調查證據之範圍，自應以偵查中曾顯現之證據為
    限，不可就告訴人新提出之證據再為調查，亦不可蒐集偵查
    卷外之證據，否則將與刑事訴訟法第二百六十條之再行起訴
    規定混淆不清，臺灣高等法院九十一年四月二十五日第一次
    刑事庭庭長法律問題研究會議決議意旨亦採此見解。次按犯
    罪事實應依證據認定之，無證據不得推定其犯罪事實。又不
    能證明被告犯罪者，應諭知無罪之判決，刑事訴訟法第一百
    五十四條、第三百零一條第一項分別定有明文。再刑事訴訟
    法上證明之資料，無論其為直接證據或間接證據，均須達於
    通常一般之人均不致於有所懷疑，而得確信其為真實之程度
    ，始得據為有罪之認定，若其關於被告是否犯罪之證明未能
    達此程度，而有合理性懷疑之存在，致使無從形成有罪之確
    信，根據「罪證有疑，利於被告」之證據法則，即不得遽為
    不利被告之認定，有最高法院七十六年台上字第四九八六號
    判例意旨可資參照；其以情況證據（即間接證據）斷罪時，
    尤須基於該證據在直接關係上所可證明之他項情況事實，本
    乎推理作用足以確證被告有罪，方為合法，不得徒憑主觀上
    之推想，將一般經驗上有利被告之其他合理情況逕予排除，
    亦有最高法院三十二年上字第六七號判例意旨可資參照。
五、本院查：
  (一)聲請人指訴被告既於凡通及三暉等出版有限公司實際負責庫
    存及銷售業務，對系爭書籍內容理應知之甚詳云云。然查黃
    士熙於九十二年六月間將聲請人所主張享有著作權之「Spri
    ngboard凡通基礎英文寫作」一、二、三冊及其他參考書籍
    交予證人趙志美，供其撰寫新書時參考之用，黃士熙並告知
    因上開書籍原作者要回大陸定居，該作者答應黃士熙可以改
    寫使用上開書籍，然證人趙志美為避免觸犯刑責，乃未依上
    開書籍改寫，而係另外參考其他書籍及上開書籍之格式撰寫
    「Start Writing」第一、二冊等書乙情，業據證人趙志美
    於偵查中證述屬實（見第五三二號偵查卷第十九至二十頁）
    ，證人趙志美著作上開書籍完成後，黃士熙乃以三暉出版有
    限公司負責人身分與趙志美簽訂版權合約書，該合約書第三
    條並約定：「甲方（即出版權授與人趙志美）擔保對本著作
    物擁有出版授與之權利，並無違反著作權法，及其他現行各
    項有關法令規定。倘因違反著作權法或發生其他法律上之糾
    紛，以致本著作物不能出版或發行時，概由甲方負責。」等
    內容，有上開版權合約書附卷可稽，而被告於偵查中亦供述
    其只負責出版社倉庫之部分，編輯部分其並不清楚等語（見
    第二二二號偵查卷第一五五頁），足見被告固知悉上開「St
    art Writing」第一、二冊等書籍係由證人趙志美所撰寫，
    然趙志美從撰寫至出版上開書籍之過程中，均係與黃士熙接
    洽溝通並簽訂上開版權合約書，尚難僅以被告於三暉出版社
    係擔任倉管及業務工作，遽認被告曾參與上開書籍之創作或
    指示趙志美抄襲聲請人所享有著作權之書籍之事實。
  (二)聲請人另稱被告與黃士熙曾將聲請人所贈送之「Springboar
    d凡通基礎英文寫作」第二、三冊樣書之書名頁撕毀轉售牟
    利，雙方並因而發生糾紛，被告顯然對該書籍之內容、銷售
    對象、市場等狀況均非常瞭解云云，然查，被告與黃士熙雖
    曾有合夥或合資關係，並曾與聲請人發生糾紛，惟此並不當
    然導致違反著作權法之結果，此亦據臺灣高等法院檢察署檢
    察長於九十六年度上聲議字第二六五八號處分書理由第二點
    論述甚詳，聲請人就其指訴被告抄襲其享有著作權之「Spri
    ngboard凡通基礎英文寫作」第一、二、三冊及「Academic
    Writing」等著作內容，未能提出積極證據而率指原處分認
    定不當，尚有違誤。
  (三)聲請人另質疑原檢察官並未訊問或調查被告是否參與趙志美
    簽約一事，亦未調查被告與趙志美之關係，遽然認為被告與
    本件侵害著作權無涉，實屬率斷云云，然此部分屬檢察官調
    查職權之範疇，並非法院於聲請交付審判案件所得審認之事
    項，附此敘明。
  (四)綜上所述，並無證據足證被告有何侵害著作權行為，聲請人
    僅以其主觀上立場，認被告所為屬違反著作權法犯行，對於
    所申告之事實，無法提出足至起訴門檻之證據佐證，而原不
    起訴處分書及聲請再議處分書既已詳予調查偵查卷內所存證
    據，並敘明所憑證據及判斷理由，認既無積極證據證明被告
    涉有聲請人所指訴犯行，尚難以聲請人之片面指訴，遽認被
    告涉有本件違反著作權法犯行；且原處分所載證據取捨及事
    實認定之理由，尚無違背經驗法則、論理法則及證據法則之
    情事，是原檢察官及臺灣高等法院檢察署檢察長以被告犯罪
    嫌疑不足，分別予以不起訴處分及駁回再議之聲請，對照卷
    內資料，於法並無違誤。本件聲請交付審判意旨仍執前詞，
    對於原處分加以指摘求予審判，非有理由，應予駁回。
六、依刑事訴訟法第二百五十八條之三第二項前段，裁定如主文
    。
中　　華　　民　　國　　96　　年　　7 　　月　　13　　日
　　　　　　　　　刑事第四庭    審判長法　官　劉慧芬
                                      法  官  李桂英
                                      法  官  黎惠萍
上正本證明與原本無異。
本裁定不得抗告。
                                      書記官  楊麗娟
中　　華　　民　　國　　96　　年　　7 　　月　　16　　日
